---
title: "Regresja liniowa - zadanie"
output: html_document
editor_options: 
  markdown: 
    wrap: 72
---

## Zadanie 1

Dane umieszczone są w zbiorze `Hitters` z pakietu `ISLR`. Przed użyciem
należy usunąć wiersze zawierające wartości brakujące

```{r}
library(ISLR)
Hitters <- na.omit(Hitters)
head(Hitters)
```

Przy pomocy modelu liniowego przeanalizuj zależność zarobków zawodników
(zmienna `Salary`) od wszystkich pozostałych zmiennych. Dla każdego
predyktora stwierdź:

-   czy na podstawie modelu można uznać, że jest on predyktorem
    istotnym,

-   jeśli jest istotny, to jaki jest jego wpływ na zarobki (zwróć uwagę
    na różnicę w opisie wpływu predyktorów ilościowych i jakościowych).

Przeanalizuj dopasowanie modelu do danych i stopień spełniania założeń
modelu liniowego.

## Rozwiązanie

```{r multiRegressionAll}
Hitters_full <- lm(Salary ~ ., data = Hitters)
summary(Hitters_full)
```

```{r}
coeffs <- summary(Hitters_full)$coefficients

non_significant <- rownames(coeffs)[
  which(coeffs[, "Pr(>|t|)"] > 0.05 | abs(coeffs[, "t value"]) < 2)
][-1]

print(non_significant)
```

### Istotność predyktorów

Predyktory `HmRun`, `Runs`, `RBI`, `Years`, `CAtBat`, `CHits`, `CHmRun`,
`CRuns`, `CRBI`, `LeagueN`, `Assists`, `Errors` i `NewLeagueN` nie mogą
być uznane za istotne bo mają zbyt duże p-wartości (powyżej 0.05) lub
mają za duży stosunek błędu standardowego do estymaty (t wartość \< 2).
Przesłanki do uznania pozostałych za istotne są dość mocne. Zatem model
wykazuje zależność zarobków zawodników od predyktorów `AtBat`, `Hits`,
`Walks`, `CWalks`, `DivisionW` i `PutOuts`.

### Wpływ predyktorów na zmienną odpowiedzi

-   Predyktory o wpływie dodatnim: `Hits`, `Walks`i `PutOuts`

-   Predyktory o wpływie ujemnym: `AtBat`, `CWalks`i `Division` z
    wartością `W`,przy czym np. predykat `Division` przyjmujący wartość
    `W` powoduje spadek wartości zarobków o około 116 dolarów.

-   $R^2 = 0.54$ sugeruje, że niektóre predyktory mogą nie wnosić dużo
    informacji , ale $F-statistic = 15.39$ i $p-value < 2.2e-16$
    oznacza, że model jako całość jest istotny statystycznie –
    przynajmniej jeden z predyktorów ma wpływ na zarobki zawodników.

```{r}
plot(Hitters_full)
```

## Zadanie 2

Powtórz analizę z zadania 1 dla modelu skonstruowanego z pominięciem
predyktorów, które w modelu pełnym okazały się nieistotne.

## Rozwiązanie

```{r}
significant_vars <- setdiff(rownames(coeffs)[-1], non_significant)
print(significant_vars)
```

```{r}
model_reduced <- lm(
  Salary ~ AtBat + Hits + Walks + CWalks + Division + PutOuts,
  data = Hitters
  )
```

```{r}
summary(model_reduced)
```

```{r}
coeffs <- summary(model_reduced)$coefficients

non_significant <- rownames(coeffs)[
  which(coeffs[, "Pr(>|t|)"] > 0.05 | abs(coeffs[, "t value"]) < 2)
][-1]

print(non_significant)
```

### Istotność predyktorów

Predyktor `Walks` nie może być uznany za istotny bo ma zbyt dużą
p-wartość (powyżej 0.05) i ma za duży stosunek błędu standardowego do
estymaty (t wartość \< 2). Przesłanki do uznania pozostałych za istotne
są dość mocne. Zatem model wykazuje zależność zarobków zawodników od
predyktorów `AtBat`, `Hits`, `CWalks`, `DivisionW` i `PutOuts`.

### Wpływ predyktorów na zmienną odpowiedzi

-   Predyktory o wpływie dodatnim: `Hits`, `CWalks`i `PutOuts`

-   Predyktory o wpływie ujemnym: `AtBat`i `Division` z wartością
    `W`,przy czym np. predykat `Division` przyjmujący wartość `W`
    powoduje spadek wartości zarobków o około 112 dolarów.

-   $R^2 = 0.45$ sugeruje, że model wyjaśnia pewną część zmienności, ale
    nie jest bardzo precyzyjny. $F-statistic = 35.26$ i
    $p-value < 2.2e-16$ oznacza, że model jako całość jest istotny
    statystycznie i przynajmniej jeden z predyktorów ma wpływ na zarobki
    zawodników.

```{r}
plot(model_reduced)
```
